【裁判字號】    94,上訴,1846
【裁判日期】    950321
【裁判案由】    違反毒品危害防制條例
【裁判全文】
臺灣高等法院高雄分院刑事判決        94年度上訴字第1846號
上  訴  人  臺灣高雄地方法院檢察署檢察官
上  訴  人
即  被  告  甲○○
選任辯護人  江雍正 律師
            張清雄 律師
            羅鼎城 律師
上列上訴人因被告違反毒品危害防制條例案件，不服臺灣高雄地
方法院94年度訴字第2542號中華民國94年10月12日第一審判決（
起訴案號：臺灣高雄地方法院檢察署94年度偵字第12611 號，暨
併案審理：同署94年度毒偵字第5521號），提起上訴，本院判決
如下：
    主  文
原判決關於持有第二級毒品、販賣第四級毒品部分均撤銷。
甲○○連續持有第二級毒品，處有期徒刑陸月；扣案如附表編號
1 、2 、8 至10所示MDMA貳拾壹顆（其中壹顆另含MDA 成分）、
編號11所示大麻煙草壹包（淨重零點伍柒公克，空包裝重零點陸
捌公克），均沒收銷燬之。又販賣第四級毒品，處有期徒刑年
貳月；扣案如附表編號5 、6 、7 所示硝甲西泮柒拾玖顆、夾鏈
袋陸只、販賣毒品所得新臺幣壹佰元，均沒收。應執行有期徒刑
年陸月；扣案如附表編號1 、2 、8 至10所示MDMA貳拾壹顆（
其中壹顆另含MDA 成分）、編號11所示大麻煙草壹包（淨重零點
伍柒公克，空包裝重零點陸捌公克），均沒收銷燬之；扣案如附
表編號5 、6 、7 所示硝甲西泮柒拾玖顆、夾鏈袋陸只、販賣毒
品所得新臺幣壹佰元，均沒收。
其他上訴駁回。
    事  實
一、甲○○有施用毒品習慣，明知MDMA（3,4 - 亞甲基雙氧甲基
    安非他命，俗稱搖頭丸，以下稱搖頭丸）、MDA （3,4 - 亞
    甲基雙氧安非他命）業經公告列為第二級毒品，不得非法持
    有，，愷他命（Ketamine，俗稱K 他命，以下稱K 他命）、
    西泮（硝甲氮平Nimetazepam ，俗稱一粒眠，以下稱一粒眠
    ）業經公告分別列為第三、四級毒品，無正當理由均不得擅
    自持有，竟為供己施用，而基於概括犯意，自民國94年初至
    同年5 月間某日，在高雄縣市等處，連續向年籍姓名不詳綽
    號「義仔」、「小銘」、「嘉寧」之男子，購入數量不詳之
    搖頭丸、K 他命及一粒眠，而持有之（持有K 他命、一粒眠
    部分不成立犯罪）。
二、甲○○明知一粒眠不得非法販賣，又於94年5 月初某日，為
    供己施用，在高雄市左營區某處，以每顆30元之價格，向年
    籍姓名不詳綽號「義仔」之男子，購入一粒眠50顆，而持有
    之（持有一粒眠部分不成立犯罪）。後另基於將其之前及本
    次購入之一粒眠販賣牟利之故意，以其所持用之0000000000
    號行動電話（申請人為鍾素美）為聯絡販賣毒品之工具，於
    94年5 月31日晚間，經年籍姓名不詳綽號「葳葳」之女子撥
    打上開行動電話與甲○○聯絡後，甲○○乃於翌日（6 月1
    日）上午0 時40分許，在高雄市○○區○○街與南台路口，
    以每顆一粒眠50元之價格，販賣2 顆予「葳葳」1 次，得款
    100 元，完成交易後，「葳葳」隨即離開現場。
三、甲○○復明知大麻業經公告列為第二級毒品，不得非法持有
    ，竟於94年5 月2 日，在高雄市○○區○○路某處，向年籍
    姓名不詳綽號「小銘」之男子，購入供己施用之K 他命約20
    公克時，獲「小銘」附贈大麻煙草1 包（淨重0.57公克，空
    包裝重0.68公克），而竟基於同前持有第二級毒品之概括犯
    意，而收受持有之（持有K 他命部分不成立犯罪）。
四、嗣於94年6 月1 日上午0 時40分許，甲○○與「葳葳」完成
    一粒眠交易後，隨即為在現場埋伏之員警當場查獲，並自其
    身上扣得其所有如附表編號1 、2 所示搖頭丸計18顆（驗前
    淨重5.1 公克，驗後淨重4.9 公克）、編號6 所示一粒眠26
    顆（此含之前所購買，此部分起訴書漏載），及其所有供販
    賣分裝一粒眠所用之夾鏈袋6 只、販賣一粒眠所得100 元；
    再經警持搜索票前往甲○○位在高雄市新興區○○○路21號
    9 樓之11住處執行搜索，又扣得如附表編號編號5 、7 所示
    一粒眠53顆（加計編號6 共79顆，79顆合計驗前淨重14公克
    ，驗後淨重13.8公克，此含之前所購買）、編號8 至10所示
    搖頭丸3 顆（驗前淨重1 公克，驗後淨重0.7 公克）、編號
    11所示大麻煙草1 包（淨重0.57公克，空包裝重0.68公克）
    。
五、案經行政院海岸巡防署海岸巡防總局南部地區巡防局移送臺
    灣高雄地方法院檢察署檢察官偵查起訴。
    理  由
一、程序方面─
  (一)上訴人即被告甲○○（以下簡稱被告）、選任辯護人均爭執
    甲○○於警詢（應指第二次警詢）、偵訊（應指第一次偵訊
    ）陳述，為非屬任意性之自白，而不具證據能力。惟：
  被告於94年6 月1 日上午0 時40分為警查獲後，於同日歷經
    警詢（第二次警詢）、偵訊（第一次偵訊）及原審聲羈押訊
    問，其中於偵訊中陳稱：「（檢察官問：有無賣K 他命給別
    人？）沒有」等語（見94偵12611 號卷第5 頁），依此，若
    被告自由意志係受有壓迫，豈能為不同於警詢之陳述，而於
    原審聲羈訊問時亦陳稱：「（法官問：精神狀況如何？）伊
    聽得懂，伊回答的都是事實。（法官問：之前在警局及偵查
    之陳述，是否實在？）實在，沒有被刑求」等語（見94聲羈
    538 號卷第7 頁），不僅強調其自白販賣第四級毒品部分均
    為事實，亦未曾有於警詢、偵訊自白非任意性之抗辯；又參
    酌被告於94年6 月9 日第二次偵訊時陳稱：「（檢察官問：
    你又說在KTV 有賣給阿成？）那時伊胡說的，因為當時伊很
    累，伊沒有賣東西給人家」等語（見94偵字12611 號卷第16
    頁），亦未抗辯其於第二次警詢、第一次偵訊之自白，係因
    員警或檢察官對其為強暴、脅迫之結果；再者，被告於94年
    6 月1 日上午0 時40分許為警查獲，第一次警詢筆錄於同日
    上午4 時4 分至4 時20分間製作，因被告不同意夜間訊問，
    員警乃僅就被告之人別及查獲時、地為訊問，殆同日上午8
    時50分始製作第二次警詢筆錄，有該2 次警詢筆錄在卷可憑
    （見警卷第17至23頁），顯亦難認員警有疲勞訊問之情形。
    則被告上開於警詢（指第二次警詢）、偵訊（指第一次偵訊
    ）自白不具任意性之辯解，是否可信，已非無疑。
  證人即現場查獲被告及負責製作被告警詢筆錄之員警張志文
    於原審證稱：「因人力不夠，由伊一人製作甲○○警詢筆錄
    ，是採一問一答方式，並沒有對甲○○有強暴或脅迫等不法
    方法，於筆錄製作完畢後，才由甲○○閱覽並蓋指印，伊有
    向甲○○說坦白從寬，因這是實務上量刑的標準」等語（見
    原審卷第60、61頁），及證人即現場查獲本件案之員警許世
    崇於原審證稱：「當天查獲甲○○後，甲○○主動交出毒品
    ，並到甲○○的住處搜索，甲○○主動拿出整盒毒品，伊等
    問甲○○裡面是什麼東西，甲○○承認裡面有大麻等毒品；
    甲○○回到機動查緝隊時很配合，所以伊等不必對他施以強
    暴、脅迫」等語（見原審卷第63頁）；且被告自警詢至本院
    審理時，均未否認扣案物品為其所有，則員警因此建議被告
    據實說明扣案毒品之來源及用途，藉以表示被告犯後態度良
    好，並能因此獲得檢察官較輕之求刑或法院量刑之參考，亦
    無何不當之處。是被告上開於警詢、偵訊自白不具任意性之
    辯解，自乏事證可證明為真。
  綜上所述，應認被告於警詢（第二次警詢）、偵訊（第一次
    偵訊）之自白均具任意性，而有證據能力（至於證明力則屬
    另一問題）。
  (二)如附表編號11所示鑑定通知書，係臺灣高雄地方法院檢察署
    檢察官依刑事訴訟法第偵208 條第1 項規定，囑託法務部調
    查局為鑑定，經該局出具之書面鑑定報告，為刑事訴訴法第
    159 條第1 項「被告以外之人於審判外之言詞或書面陳述，
    除法律有規定者外，不得作為證據」規定所稱「法律有規定
    者」之情形，自具證據能力。
  (三)附表編號1 至10所示檢驗報告及就被告之尿液為鑑定之濫用
    藥物尿液檢驗報告，係移送機關委託高雄醫學大學附設中和
    紀念醫院及高雄市立凱旋醫院鑑定之結果，且係由上開醫院
    針對具體個案為之，非經常處於可受公開檢查（Public Ins
    pection)狀態下所作成之文書，原不具證據能力；惟被告、
    選任辯護人、檢察官迄本院言詞辯論終結前，均未爭執該等
    檢驗報告、濫用藥物尿液檢驗報告之證據能力，且該等檢驗
    報告、濫用藥物尿液檢驗報告係依專業方法進行鑑驗後作成
    ，其作成情況並無不適當之情形，是依刑事訴訟法第159 條
    之5 第2 項規定，均具證據能力。
  (四)被告、選任辯護人、檢察官迄本院言詞辯論終結前，均未爭
    執臺灣高雄地方法院檢察署以涉有毒品危害防制條例第4 條
    第1 項販賣毒品罪嫌，就0000000000等6 支行動電話核發自
    94年5 月13日起至同年6 月10日止之通訊監察書（見94警聲
    搜1523號卷第6 、7 頁）之證據能力；且本院審酌上開通訊
    監察書，係經臺灣高雄地方法院檢察署依法核發，復無任何
    證據可認核發有何不當之處。是應認上開通訊監察書具證據
    能力。
  (五)本件警卷所附扣案物品照片10幀，乃以科學、機械之方式，
    對於所拍攝內容所為忠實且正確之記錄；且扣案如附表所示
    之物、夾鏈袋6 只、現金100 元、分裝杓3 枝、電子磅秤1
    台、分裝盤1 個、抄K 卡1 片、夾鏈袋1 包、吸K 管2 枝、
    塑膠整理盒1 只、行動電話2 支（0000000000號、00000000
    00號）、現金5 萬3,000 元等物，非屬供述證據。是自均無
    刑事訴訟法第159 條第1 項規定之適用，附此敘明。
二、認定犯罪事實所憑證據及理由─
  (一)持有第二級毒品搖頭丸、大麻部分：
  1.扣案如附表編號1 、2 、8 至10所示錠劑21顆（驗前淨重6.
    1 公克，驗後淨重5.6 公克），經送高雄醫學大學附設中和
    紀念醫院鑑驗，均含有第二級毒品MDMA成分（其中編號9 之
    錠劑另含有第二級毒品MDA 成分），有該醫院第0000-000號
    、第0000-000號、第0000-000號、第0000-000號、第0000-0
    00號檢驗報告共10紙在卷可憑（見94偵12611 號卷第34至38
    頁，原審卷80至84頁）；且扣案如附表編號11所示煙草1 包
    （淨重0.57公克，空包裝重0.68公克），經送法務部調查局
    鑑驗，亦含有第二級毒品大麻成分，有該局94年7 月26日調
    科壹字第220000000 號鑑定通知書1 紙在卷可按（見原審卷
    第32頁）；復經被告於94年6 月1 日警詢、偵訊、聲羈訊問
    時分別陳稱：「毒品是向『小銘』、『嘉寧』、『義仔』男
    子所購買；三人各一次，K 他命每次約10多公克，搖頭丸及
    一粒眠每次約各50至100 顆不等」（見警卷第21、22頁）、
      「伊於94年5 月初開始向綽號『義仔』男子買50粒搖頭丸
    ，共1 萬5,000 元，『義仔』住左營，也在左營向『義仔』
    買50粒一粒眠，共1,500 元；94年5 月2 日在左營區○○路
    向綽號『小銘』買20公克K 他命」（見94偵12611 號卷第4
    、5 頁）、「一粒眠是伊向『義仔』買的，一顆買30元」（
    見94聲羈538 號卷第4 、6 頁）等語，並於94年7 月26日、
    9 月21日原審分別陳稱：「扣案大麻是『小銘』送給伊的；
    伊每一種毒品都有施用」、「大麻是伊買毒品時，對方送給
    伊的」等語（見原審卷第11、73頁）。足認本件扣案搖頭丸
    係被告向「小銘」、「嘉寧」、「義仔」等人陸續購買而持
    有，而扣案大麻，則是被告於94年5 月2 日向「小銘」購買
    K 他命時，經「小銘」贈送而持有無訛。
  2.至於被告於94年9 月21日原審另陳稱：「大麻是伊買犯罪事
    實一（指起訴書所載『被告於94年先後向小銘、義仔購入搖
    頭丸、K 他命、一粒眠』）時，對方送給伊的；當時總計買
    搖頭丸20顆、一粒眠約30至40顆，K 他命約15公克」等語（
    見原審卷第73頁），似供述扣案搖頭丸、K 他命為一次所購
    買，大麻亦係於同次獲贈；惟此與被告於警詢、偵訊所陳搖
    頭丸、K 他命購買之時間、數量、對象均不同，而被告既係
    向「義仔」、「小銘」、「嘉寧」不同之人購買毒品，其持
    有搖頭丸、大麻自有先後順序，自仍應認被告係於不同之時
    間取得搖頭丸及大麻而持有。
  3.綜上所述，被告上開持有第二級毒品搖頭丸、大麻之自白，
    與事實相符而可信，自應依法論科。
  (二)販賣第四級毒品一粒眠部分─
  1.訊據被告固坦承持有扣案之一粒眠79顆，惟矢口否認有販賣
    第四級毒品一粒眠命犯行，辯稱：「扣案一粒眠是伊自己要
    施用的；94年6 月1 日伊只是在高雄市○○區○○街與南台
    路口與『葳葳』聊天，因『葳葳』的手受傷，伊只是拉她的
    手來看，警方可能誤以為伊與『葳葳』交易毒品」云云。
  2.經查：
  扣案如附表編號5 至7 錠劑79顆（合計驗前淨重14公克，驗
    後淨重13.8公克）經送鑑定，均含有有第四級毒品Nimetaze
    pam 成分，有臺灣高雄醫學大學附設中和紀念醫院第0000-0
    00號、第0000-000號檢驗報告共4 紙在卷可按（見94偵1261
    1 號卷第32、33頁，原審卷第78、79頁）。
  被告就其以每顆50元之價格，販賣一粒眠2 顆予「葳葳」事
    實，業據其於94年6 月1 日警詢、偵訊及原審聲羈訊問時分
    別陳稱：「警員於94年6 月1 日上午0 時40分許，在高雄市
    新興區○○街與南台路口查獲伊，伊正與人交易毒品；『葳
    葳』以她的0000000000號行動電話撥打伊0000000000號行動
    電話給伊，她說要拿2 顆『紅豆』，『紅豆』就是一粒眠，
    伊就叫她到明星街與南台路口等；伊賣了2 顆一粒眠給『葳
    葳』，共100 元，錢已向她收了；伊買一粒眠1 顆約30元，
    賣1 顆約50元」（見警卷第20至22頁）、「（94年）6 月1
    日12點（應指淩晨），伊在南台與明星街賣（偵訊筆錄誤載
    『買』）給『葳葳』2 顆一粒眠100 元，一粒眠是伊於（94
    年）5 月初在左營向『義仔』買50粒共1,500 元，一粒30元
    」（見94偵12611 號卷第4 、5 頁）、「伊回答的都是事實
    ；94年6 月1 日伊與一名女子在明星街與南台路（訊問筆錄
    誤載為『南海路』）交易，伊要售2 顆一粒眠給她；一粒眠
    是伊向『義仔』買的，一顆買30元，賣50元；她（94年）5
    月31日打電話給伊，說她要2 顆『紅豆』，後來於6 月1 日
    早上在查獲地點，伊要拿『紅豆』給她，一顆50元，警察查
    獲時，東西已交給她，她錢已交給伊」（見94聲羈538 號卷
    第4 至6 頁）等語在卷；並經證人張志文、陳世崇於原審分
    別證稱：「扣案100 元是甲○○主動表示是交易毒品所得，
    所以伊等將之扣案，當時甲○○身上還有其他錢，但與本案
    無關，所以沒有扣押」、「在查獲甲○○前，伊等就鎖定他
    有販賣毒品之嫌；當天（指94年5 月31日）下午伊等就持續
    跟監甲○○，案發時，甲○○從釣蝦場出來後，有二個女子
    共騎一輛機車，與甲○○在路口碰面，當時是晚上，伊等在
    角落埋伏，只看到他們有動作，就向前，他們就逃跑；伊等
    看到他們有接觸的動作，前後不到一分鐘；一般而言，買賣
    毒品都是事先分裝好，一手交錢一手交貨，交易時間非常短
    ，且當時又是晚上，所以沒有辦法看清楚他們實際交易的物
    品為何，但是甲○○有承認賣毒品給『葳葳』的女子」（見
    原審卷第62、64、65頁）等語明確；復有臺灣高雄地方法院
    檢察署以涉有毒品危害防制條例第4 條第1 項販賣毒品罪嫌
    ，就對0000000000等6 支行動電話核發自94年5 月13日起至
    同年6 月10日止之通訊監察書1 紙在卷（見94警聲搜1523號
    卷第6 、7 頁）、自被告身上查獲之夾鏈袋6 只、100 元扣
    案可佐。則對照被告、證人張志文、陳世崇上開所陳（證）
    ，及上開通訊監察書、夾鏈袋6 只、100 元等物，足認被告
    所為「於94年6 月1 日上午0 時40分許，在高雄市○○區○
    ○街與南台路出售一粒眠2 顆、每顆50元予綽號『葳葳』女
    子，總計得款100 元」之自白，與事實相符而可信。至於被
    告自94年6 月9 日第二次偵訊起，即翻異前詞，否認有販賣
    一粒眠予「葳葳」云云，明顯與上開事證不符，其復僅以空
    泛之「那是伊胡說的，因為當時伊很累」等語置辯（員警對
    被告無疲勞訊問之情形，業如前述），自難採信。
  政府為杜絕毒品氾濫，毒害人民甚深，再三宣導教民眾遠離
    毒品、媒體報導既深且廣，對於禁絕毒品之政策，應為民眾
    所熟悉。又政府對於查緝施用、轉讓及販賣毒品無不嚴格執
    行，且販賣毒品罪係重罪，若無利可圖，衡情一般持有毒品
    者，當不致輕易將持有之毒品交付他人。而本件依被告上開
    每顆一粒眠以30元購入、50元售出之陳述，被告確有從中獲
    利之意圖及行為甚明。
  3.綜上所述，被告上開辯解為圖卸刑責之詞，不足採信。被告
    販賣第四級毒品一粒眠之犯行，洵堪認定。
三、論罪及就持有第二級毒品、販賣第四級毒品部分撤銷改判之
    理由─
  (一)核被告多次取得搖頭丸、大麻而持有之行為，係犯毒品危害
    防制條例第11條第2 項持有第二級毒品罪（其中持有搖頭丸
    部分，公訴人認係犯意圖供販賣而持有搖頭丸罪，尚有未當
    ，理由於被告另涉意圖供販賣而持有大麻、K 他命部分一併
    說明，惟基本社會事實同一，本院自得變更起訴法條加以審
    理），其多次持有第二級毒品行為，時間緊接，且犯罪基本
    構成要件相同，顯係基於概括犯意而之，依連續犯規定論以
    一罪。又被告販賣第四級毒品一粒眠予「葳葳」1 次之行為
    ，係犯毒品危害防制條例第4 條第4 項之販賣第四級毒品罪
    ，其意圖販賣而持有第四級毒品之行為，自為其後之販賣行
    為所吸收，不另論罪。被告所犯上開2 罪，犯意各別，罪名
    亦殊，應分論併罰。
  (二)檢察官雖漏未記載如附表編號9 所示之物含有第二級毒品MD
    A （3,4 - 亞甲基雙氧安非他命）成分，然因該部分事實與
    上開業經起訴有罪之事實為實質上一罪，本院自得併予審究
    。又檢察官移請原審併案審理之臺灣高雄地方法院檢察署94
    年度毒偵字第5521號案件，與本件起訴部分，為事實上同一
    之案件，本院亦應併予審究，均併此說明。
  (三)原判決就被告持有第二級毒品部分，予以論罪科刑，固非無
    見。惟：被告係於不同時間取得第二級毒品搖頭丸及大麻
    ，而連續持有之，原判決認被告係同時取得上開二種毒品而
    持有之。被告有販賣第四級毒品一粒眠予「葳葳」之犯行
    ，原判決認被告此部分犯行無罪，均有未洽。被告以原判決
    就持有第二級毒品部分量刑太重，提起上訴，為無理由（因
    持有之次數有增加）；檢察官以原判決就被告販賣第四級毒
    品部分諭知無罪為不當，就持有第二級毒品部分量刑太輕，
    提起上訴，則有理由；自應由本院將原判決關於被告持有第
    二級毒品及販賣第四級毒品部分，均撤銷改判。
四、就持有第二級毒品、販賣第四級毒品部分科刑及沒收之理由
    ─
  (一)爰審酌被告前有施用毒品、持有毒品前科，經觀察勒戒及判
    處拘役50日、緩刑2 年確定，現仍在緩刑中，素行非佳，有
    臺灣高等法院被告前案紀錄表在卷可憑，又為供己施用，而
    再度購買、受贈本件第二級毒品，並販賣第四級毒品一粒眠
    ，危害國民健康及社會治安，犯後復就販賣第四級毒品部分
    飾詞卸責，惟其持有第二級毒品之數量非多，販賣第四級毒
    品之次數僅有1 次，所得僅100 元等一切情狀，就持有第二
    級毒品部分量處有期徒刑6 月，就販賣第四級毒品部分量處
    有期徒刑3 年2 月，並定應執行刑為有期徒刑3 年6 月，以
    資儆懲。
  (二)扣案如附表編號1 、2 、8 至10所示搖頭丸21顆（驗前淨重
    6.1 公克，驗後淨重5.6 公克，其中編號9 之錠劑另含有第
    二級毒品MDA 成分）、大麻煙草1 包（淨重0.57公克，空包
    裝重0.68公克），均為毒品，依毒品危害防制條例第18條第
    1 項前段規定宣告沒收。又扣案如附表編號5 至7 一粒眠79
    顆（合計驗前淨重14公克，驗後淨重13.8公克）、夾鏈袋6
    只、100 元，均為被告所有，業據被告供明在卷（見警卷第
    14、15頁），其中一粒眠79顆、夾鏈袋6 只，為被告供販賣
    一粒眠所用之物（夾鏈袋可供分裝一粒眠，且係於被告與「
    葳葳」交易之現場查獲），其中100 元為被告販賣一粒眠所
    得之物，均依毒品危害防制條例第19條第1 項規定宣告沒收
    。另扣案分裝杓3 枝、電子磅秤1 台、分裝盤1 個、抄K 卡
    1 片、夾鏈袋1 包、吸K 管2 枝、塑膠整理盒1 只、行動電
    話2 支（0000000000號、0000000000號）、現金5 萬3,000
    元，均非於被告與「葳葳」交易之現場查獲，無證據證明與
    被告上開犯行有涉（其中電子磅秤1 台部分，因一粒眠為錠
    劑狀，自無庸秤重），或非為被告所有（其中0000000000號
    行動電話申請人為鍾素美，見94警聲搜1523號卷第10頁），
    自均不予宣告沒收。至於鑑驗耗費之毒品，自亦不予宣告沒
    收（銷燬），均附此說明。
五、對其他公訴事實之判斷─
  (一)被訴意圖販賣而持有大麻、K 他命不另為無罪諭知部分─
  1.公訴意旨略以：被告甲○○基於意圖販賣而持有第二、三級
    毒品之犯意，於94年間，先後向「小銘」、「義仔」之男子
    ，分別購入數量不詳之大麻、K 他命，再自行分裝成數小包
    藏置在其高雄市新興區○○○路21號9 樓之11住處待售，因
    認被告另涉有毒品危害防制條例第5 條第2 、3 項犯嫌云云
    。
  2.訊據被告堅決否認有此部分犯行。經查（就公訴人認被告犯
    意圖供販賣而持有搖頭丸部分，一併為說明）：
  按意圖販賣而持有毒品罪，係指意圖販賣而販入以外之原因
    而持有，嗣後始意圖販賣而言，故被告如非以販賣之意圖而
    販入，而係以單純施用或其他原因而持有，嗣後始萌生營利
    之意圖而持有毒品，始該當於意圖販賣而持有毒品之罪。從
    而，本件被告持有如附表所示搖頭丸、大麻、K 他命，是否
    係因意圖販賣而持有或僅單純持有，二者之犯罪態樣及所侵
    害社會法益之輕重有別，事涉罪名與刑罰甚鉅，自應採嚴格
    證據審慎認定之。
  被告雖於第二次警詢就販入搖頭丸（每顆270 元至280 元）
    、K 他命（1 公克純的1,000 元），售出搖頭丸（每顆300
    元至350 元）、K 他命（加配料後每公克800 元至900 元）
    之價格為陳述（見警卷第22頁），惟亦供稱其有施用搖頭丸
    、K 他命之習慣（見警卷第22頁），而被告於第一次偵訊即
    否認有販賣K 他命犯行（見94偵12611 號卷第5 頁），甚且
    就大麻部分，被告自警詢即未曾有意圖供販賣而持有，或曾
    有販賣之供述，則被告自何時起將原為供己施用而持有搖頭
    丸、大麻、K 他命之犯意，變更為意圖販賣而持有之犯意，
    自難以認定；且扣案搖頭丸僅有21顆（驗前淨重6.1 公克，
    驗後淨重5.6 公克），大麻煙草僅有1 包（淨重0.57公克，
    空包裝重0.68公克），業如前述，而如附表編號3 、4 所示
    粉末19包（驗前毛重20.6公克，驗後毛重20.5公克）為K 他
    命，有高雄醫學大學附設中和紀念醫院第0000-000號檢驗報
    告1 紙在卷可按（見94偵12611 號卷第31頁），數量亦非龐
    大；又扣案電子磅秤1 台用途甚廣，非必為販賣毒品者始需
    持有，一般購買毒品之人，亦可持有以確定交易是否公平。
    是自難以被告於警詢之陳述，及扣案電子磅秤等物，即認被
    告有於購入搖頭丸、（受贈）大麻、K 他命後，變更原為施
    用而持有之意思為意圖販賣而持有之意思。
  綜上所述，公訴人所舉證據，尚不足以認被告有意圖販賣而
    持有搖頭丸、大麻、K 他命犯行，復無其他積極確切之證據
    足認被告係意圖販賣而持有扣案之搖頭丸、大麻、K 他命毒
    品，本應就被告意圖販賣而持有扣案大麻、K 他命部分為無
    罪之諭知（意圖販賣而持有搖頭丸部分，業已變更起訴法條
    為持有第二級毒品罪，業如前述）；惟被告意圖販賣而持有
    大麻、K 他命之行為若成立犯罪，係與事實欄一持有搖頭丸
    之行為，有想像競合犯之裁判上一罪關係，本院就被告此部
    分意圖販賣而持有大麻、K 他命之行為，自不另為無罪之諭
    知。
  (二)被訴販賣第二級毒品搖頭丸無罪部分─
  1.公訴意旨略以：被告甲○○意圖營利，於94年5 月間，向「
    義仔」以1 萬5,000 元之價格，購入第二級毒品搖頭丸50顆
    後，於同年5 月27日某時，在高雄市「印地安KTV 」內，以
    2 萬元之價格，將40多顆搖頭丸販賣予綽號「阿陳」之男子
    ，因認被告另涉毒品危害防制條例第4 條第2 項販賣第二級
    毒品犯嫌云云。
  2.按犯罪事實應依證據認定之，無證據不得認定犯罪事實，不
    能證明被告犯罪或其行為不罰者，應諭知無罪之判決，刑事
    訴訟法第154 條第2 項及第301 條第1 項分別定有明文。又
    被告否認犯罪事實所持之辯解，縱屬不能成立，但如無積極
    證據足以證明其犯罪行為，自不能以推測或擬制之方法，以
    為裁判基礎（最高法院78年臺上字第1981號判決意旨參照）
    。次按依刑事訴訟法第161 條第1 項之規定：檢察官就被告
    犯罪事實，應負舉證責任，並指出證明之方法。因此，檢察
    官對於起訴之犯罪事實，應負提出證據及說服之實質舉證責
    任。倘其所提出之證據，不足為被告有罪之積極證明，或其
    指出證明之方法，無從說服法院以形成被告有罪之心證，基
    於無罪推定之原則，自應為被告無罪判決之諭知（最高法院
    92年臺上字第128 號判例要旨足參）。又被告之自白，不可
    作為認定有罪判決之唯一依據，仍應調查其他證據，以察其
    是否與事實相符（刑事訴訟法第156 條第2 項參照）。
  3.本件公訴人認被告涉有販賣第二級毒品搖頭丸犯嫌，係以被
    告於第二次警詢、第一次偵訊及原審聲羈訊問之自白為論據
    。惟查：
  被告雖於第二次警詢就販入搖頭丸（每顆270 元至280 元）
    、售出搖頭丸（每顆300 元至350 元）之價格為陳述（見警
    卷第22頁），惟並未說明販賣之時間、地點、次數、對象，
    殆於第一次偵訊及原審聲羈訊問時，始有較明確之陳述，然
    亦無如其販賣第四級毒品一粒眠般，有證人張志文、陳世崇
    可證明被告所為「於94年5 月27日在高雄市『印地安KTV 』
    內與『阿陳』見面」一節為真。則被告此部分自白，除其於
    第一次偵訊及原審聲羈訊問時之陳述外，自乏其他事證可佐
    為真實。
  扣案搖頭丸僅21顆（驗前淨重6.1 公克，驗後淨重5.6 公克
    ），數量並非龐大，扣案電子磅秤1 台，亦非必為販賣毒品
    者始能持有，均業如前述；且被告有施用搖頭丸習慣，亦經
    被告自警詢起即供陳在卷（見警卷第22頁，94偵12611 號卷
    第4 頁），雖被告之尿液未檢出MDMA陽性反應，有高雄市立
    凱旋醫院濫用藥物檢驗報告1 紙在卷可按（見94偵12611 號
    卷第30頁），惟被告前曾有施用毒品習慣經送觀察勒戒，亦
    如前述，自難以被告尿液未檢出毒品反應，即為被告不利之
    認定。是亦難依扣案搖頭丸、電子磅秤等物，即認被告有販
    賣搖頭丸行為。
  綜上所述，被告於第一次偵訊及原審聲羈訊問時之自白，既
    乏其他事證可佐為真，且扣案第二級毒品搖頭丸量數非多，
    又檢察官所提出之證據及所指出之證明方法，亦未足以說服
    本院以形成被告販賣第二級毒品搖頭丸有罪之心證，被告此
    部分之犯罪自屬不能證明。
  4.原判決認被告販賣第二級毒品搖頭丸部分犯罪不能證明，而
    為被告此部分無罪之諭知，經核與法並無不合。檢察官上訴
    仍執前詞，指摘原判決不當，為無理由，此部分自應予駁回
    。
六、適用之法律─
  (一)刑事訴訟法第368 條、第369 條第1 項前段、第364 條、第
    299 條第1 項前段、第300 條。
  (二)毒品危害防制條例第4 條第4 項、第11條第2 項、第18條第
    1 項前段、第19條第1 項。
  (三)刑法第11條前段、第56條、第51條第5 款。
本案經檢察官姜麗儒到庭執行職務。
中    華    民    國    95    年    3     月    21    日
                  刑事第七庭    審判長法  官  莊飛宗
                                      法  官  黃憲文
                                      法  官  曾逸誠
以上正本證明與原本無異。
如不服本判決（販賣第二、四級毒品部分），應於判決送達後10
日內向本院提出上訴書狀，其未敘述上訴理由者，並得於提起上
訴後10日內向本院補提理由書狀（均須按他造當事人之人數附繕
本）「切勿逕送上級法院」。
持有第二級毒品部分不得上訴。
中    華    民    國    95    年    3     月    21    日
                                      書記官  黃富美
附錄本判決論罪科刑法條：
毒品危害防制條例第4 條第4 項：
製造、運輸、販賣第四級毒品者，處3 年以上10年以下有期徒刑
，得併科新臺幣300 萬元以下罰金。
毒品危害防制條例第11條第2 項：
持有第二級毒品者，處2 年以下有期徒刑、拘役或新臺幣3 萬元
以下罰金。
附表：
┌──┬─────┬──────┬────────────┐
│編號│品     名 │查獲時、地  │鑑驗結果                │
├──┼─────┼──────┼────────────┤
│1   │搖頭丸15顆│94年6 月1 日│MDMA（驗後淨重4.1公克） │
│    │（綠色）  │上午0 時40分│：高雄醫學大學附設中和  │
│    │          │許，在高雄市│紀念醫院94年6 月28日編  │
│    │          │新興區○○街│號0000-000 號檢驗報告   │
│    │          │與南台路口查│                        │
│    │          │獲          │                        │
├──┼─────┼──────┼────────────┤
│2   │搖頭丸3顆 │同上        │MDMA（驗後淨重0.8 公克）│
│    │（黃色）  │            │：高雄醫學大學附設中和紀│
│    │          │            │念醫院94年6 月28日編號  │
│    │          │            │0000-000號檢驗報告      │
│    │          │            │                        │
├──┼─────┼──────┼────────────┤
│3   │K他命6包  │同上        │愷他命（合計驗後毛重20  │
│    │          │            │.5公克）：高雄醫學大學  │
│    │          │            │附設中和紀念醫院94年6   │
├──┼─────┼──────┤月28 日編號0000-000 號  │
│4   │K 他命13小│94年6 月1 日│檢驗報告                │
│    │包        │上午1 時18分│                        │
│    │          │許，在高雄市│                        │
│    │          │新興區七賢二│                        │
│    │          │路21號9 樓之│                        │
│    │          │11查獲      │                        │
├──┼─────┼──────┼────────────┤
│5   │一粒眠4顆 │同上        │nimetazepam （驗餘淨重  │
│    │（黃色）  │            │0.6 公克）：高雄醫學大學│
│    │          │            │附設中和紀念醫院94年6 月│
│    │          │            │28 日 編號0000-000號檢驗│
│    │          │            │報告                    │
├──┼─────┼──────┼────────────┤
│6   │一粒眠26顆│94年6 月1 日│nimetazepam （合計驗餘淨│
│    │（淡橘色）│上午0 時40分│重13.2公克）：高雄醫學大│
│    │          │許，在高雄市│學附設中和紀念醫院94年6 │
│    │          │新興區○○街│月28日編號0000-000號檢驗│
│    │          │與南台路口查│報告                    │
│    │          │獲          │                        │
├──┼─────┼──────┤                        │
│7   │一粒眠49顆│94年6 月1 日│                        │
│    │（淡橘色）│上午1 時18分│                        │
│    │）        │許，在高雄市│                        │
│    │          │新興區七賢二│                        │
│    │          │路21號9 樓之│                        │
│    │          │11查獲      │                        │
├──┼─────┼──────┼────────────┤
│8   │搖頭丸1 顆│同上        │MDMA（驗餘淨重0.2 公克  │
│    │（灰色）  │            │）：高雄醫學大學附設中  │
│    │          │            │和紀念醫院94年6 月28日  │
│    │          │            │編號0000-000號檢驗報告  │
├──┼─────┼──────┼────────────┤
│9   │搖頭丸1顆 │同上        │MDMA及MDA 成分（驗餘淨  │
│    │（淡褐色）│            │重0.2 公克）：高雄醫學  │
│    │          │            │大學附設中和紀念醫院94  │
│    │          │            │年6 月28日編號0000-000  │
│    │          │            │號檢驗報告              │
├──┼─────┼──────┼────────────┤
│10  │搖頭丸1顆 │同上        │MDMA（驗餘淨重0.3 公克  │
│    │（青綠色）│            │）：高雄醫學大學附設中  │
│    │          │            │和紀念醫院94年6 月28日  │
│    │          │            │編號0000-000號檢驗報告  │
│    │          │            │                        │
├──┼─────┼──────┼────────────┤
│11  │大麻1小包 │同上        │大麻（淨重0.57公克，空包│
│    │          │            │裝重0.68公克）：法務部調│
│    │          │            │查局編號調科壹字第22    │
│    │          │            │0000000 號檢驗報告      │
└──┴─────┴──────┴────────────┘


司法院資訊處製作；財團法人民間司法改革基金會備份。
